最高法院刑事判決　　　　　　九十六年度台上字第五０一０號
上　訴　人　台灣高等法院台中分院檢察署檢察官
上　訴　人
即　被　告　甲○○（原姓名陳演榮）
選任辯護人　黃仕勳律師
上　訴　人
即　被　告　乙○○
上列上訴人等因被告等違反毒品危害防制條例案件，不服台灣高
等法院台中分院中華民國九十六年六月二十七日第二審判決（九
十六年度上訴字第一三０五號，起訴案號：台灣台中地方法院檢
察署九十五年度偵字第一一一六九、一一三００號），提起上訴
，本院判決如下：
    主  文
原判決撤銷，發回台灣高等法院台中分院。
乙○○之上訴駁回。
    理  由
一、撤銷發回部分（即檢察官上訴部分及上訴人即被告甲○○上
    訴部分）：
本件原判決認定上訴人即被告甲○○（原姓名陳演榮）、乙○○
均明知第一級毒品海洛因未經允許不得持有、轉讓，竟基於有償
轉讓海洛因之概括犯意，由甲○○以其所有之00000000
00號行動電話，為與蘇靜瑜聯絡之工具，而連續為下列四次轉
讓海洛因與蘇靜瑜之犯行：(一)、於民國九十五年二月底某日起至
同年五月十五日前某時，蘇靜瑜先後二次打電話與甲○○，表示
購買價值新台幣（下同）五千元之海洛因，並由甲○○將海洛因
送至台中市○○路與陜西路口交予蘇靜瑜，其中一次收取價金五
千元，另一次蘇靜瑜言明嗣後再給。(二)、九十五年五月十五日晚
上，蘇靜瑜以電話向甲○○表示欲購買五千元之海洛因一包，由
甲○○指示與其具有共同犯意聯絡之乙○○，將重量不詳之海洛
因一包，送至台中市○○路與陜西路口交予蘇靜瑜，並收取五千
元之價金。(三)、九十五年五月十六日十七時三十五分前後，蘇靜
瑜不斷以電話向甲○○表示要購買五千元之海洛因一包，甲○○
乃指示乙○○先至台中市○○路與陜西路附近，向蘇靜瑜收取價
金五千元，嗣甲○○向他人購買海洛因後，再與乙○○駕駛自用
小客車，於同日二十二時二十一分許，將海洛因一包（驗後淨重
０點五九公克），攜至台中市○○○路金麗都酒店前，由甲○○
親自交付予蘇靜瑜。甲○○、乙○○上開行為經警方等治安單位
監控中，警方隨即於同日二十二時三十分許，在台中市○○路○
段九九一號後側產業道路上，逮捕甲○○、乙○○並搜獲甲○○
欲供自己施用之海洛因三包（各重０點七公克、０點三公克、二
點零五公克）、海洛因捲煙一支、安非他命一包、大麻含袋重０
點五公克、ＦＭ２藥錠四顆、毒品分裝袋一批、毒品置物袋一個
、毒品分裝器具一批、上開行動電話一支（含ＳＩＭ卡）；嗣又
前往上開金麗都酒店逮捕蘇靜瑜，並扣得其甫向甲○○、乙○○
購得之海洛因一包等情。因而撤銷第一審關於此部分之判決，改
判論處上訴人二人共同連續轉讓第一級毒品罪刑（甲○○累犯）
，固非無見。
惟查：(一)、有罪判決書之事實一欄，為判斷其適用法令當否之準
據，法院應將依職權認定與論罪科刑有關之事實，翔實記載，然
後於理由內逐一說明其憑以認定之證據，並使事實認定與理由說
明，互相適合，方為合法。倘事實認定與理由說明，不相一致，
或事實與理由欄內之記載，前後齟齬，按諸刑事訴訟法第三百七
十九條第十四款後段規定，均屬判決理由矛盾之當然違背法令。
原判決事實欄記載：上訴人二人基於有償轉讓海洛因之概括犯意
，由甲○○以其所有之0000000000號行動電話，為與
蘇靜瑜聯絡之工具，而連續為前揭四次轉讓海洛因與蘇靜瑜之犯
行等情，是否認定上訴人二人所為係犯轉讓第一級毒品罪？乃原
判決理由欄復又論述：……甲○○除上開「兩次販毒之行為」外
，另有於九十五年二月底至九十五年五月十五日前之間某不詳時
間，……並至少收過「販毒款五千元一次」（原判決第九頁第五
至八行）；甲○○上開四次「販賣海洛因」之犯行，乙○○上開
二次「販賣海洛因」之犯行，前後時間緊接，所犯構成要件相同
，顯係出於概括犯意反覆為之，均為連續犯（原判決第十六頁第
一至四行）等情，是否說明上訴人二人所為係犯販賣第一級毒品
罪？其事實欄之認定記載與理由欄之論述說明，不盡一致，尚有
未合。(二)、依法應於審判期日調查之證據雖已調查，而其內容未
明瞭者，即與未經調查無異，如遽行判決，仍屬應於審判期日調
查之證據而未予調查，尚不得遽對被告為有利或不利之認定。(1)
、原判決撤銷第一審論處上訴人二人共同連續販賣第一級毒品罪
刑之判決，改判論處上訴人二人共同連續轉讓第一級毒品罪刑，
係以並無積極證據證明上訴人二人轉讓海洛因之金額，其有超過
彼等購入海洛因之金額而有營利意圖，為其主要論據。然原判決
事實欄一、(三)、二認定記載：九十五年五月十六日十七時三十五
分前後，蘇靜瑜不斷以電話向甲○○表示要購買五千元之海洛因
一包，甲○○乃指示乙○○先至台中市○○路與陜西路附近，向
蘇靜瑜收取價金五千元，嗣甲○○向他人購買海洛因後，再與乙
○○駕駛自用小客車，於同日二十二時二十一分許，將海洛因一
包（驗後淨重０點五九公克），攜至台中市○○○路金麗都酒店
前，由甲○○親自交付予蘇靜瑜，隨即於同日二十二時三十分許
，遭警查獲並搜扣得甲○○欲供自己施用之海洛因三包（各重０
點七公克、０點三公克、二點零五公克）及安非他命一包等情，
苟屬無訛，則上訴人二人向蘇靜瑜收取五千元價金，彼等所交付
與蘇靜瑜海洛因之淨重是否僅有０點五九公克？而甲○○於警詢
中供承：伊遭警查獲海洛因三包及安非他命一包等，上開毒品係
伊於九十五年五月十六日二十時許，在台中市○○路與復興路口
，以一萬元向綽號「阿正」者購得（九十五年度毒偵字第二三九
三號卷第十三頁背面至第十四頁）；另稽諸法務部調查局調科壹
字第一二００一八一五八號鑑定通知書之記載，甲○○為警查獲
之上開三包海洛因之淨重共計二點四八公克（九十五年度偵字第
一一一六九號卷第七十二頁）等情，苟俱屬無訛，則甲○○是否
以一萬元之價格即向綽號「阿正」者，購得淨重二點四八公克之
海洛因及安非他命一包？甲○○購買海洛因之價格，其是否未低
於上訴人二人交付海洛因與蘇靜瑜之價格，尚非全無疑義，仍待
調查釐清論述說明。而上情與上訴人二人是否有檢察官所指，即
意圖營利而販賣海洛因之犯行攸關，自應詳予調查釐清論述說明
。乃原審就上情未詳予調查釐清，復未說明上情其何以不能為不
利上訴人二人認定之理由，其查證未盡且理由欠備，遽行判決，
尚嫌速斷，其審理猶有未盡。(2)、原判決理由三之(一)，說明以營
利之意圖交付毒品，而收取對價之行為，觸犯販賣毒品罪；苟非
基於營利之意圖，而以原價或低於原價有償轉讓毒品與他人，僅
得以轉讓毒品罪論處；若無營利之意圖，僅基於幫助施用毒品者
取得供施用毒品之目的，而出面代購，或共同合資購買並分攤價
金及分受毒品，則為施用毒品罪之幫助犯，三者行為互殊，且異
其處罰。惟原判決事實欄認定上訴人二人所為係轉讓第一級毒品
，乃理由欄說明上訴人二人所為係「販賣第一級毒品」，其事實
欄之認定記載與理由欄之論述說明，不盡一致；又上訴人二人所
為是否非基於營利之意圖而販賣海洛因，尚有疑義，均已如前述
。另原判決理由欄援引蘇靜瑜供述：伊所謂合資購買毒品，就是
伊交錢給甲○○，他無論如何都會去拿毒品來給伊，甲○○有說
要去跟人家拿，……伊每次交五千元給甲○○，至於甲○○要出
多少錢，伊不知道……（原判決第十一頁第四至八行）等情，是
否屬實？苟蘇靜瑜上開供述各情係屬事實，則甲○○究有無出面
代蘇靜瑜購買海洛因，或究有無與蘇靜瑜共同合資購買海洛因，
其與本件事實如何及如何為法律之適用攸關，自應詳予調查釐清
論述說明。乃原審就上情未詳予調查釐清論述說明，遽行判決，
尚嫌速斷，有欠允當。檢察官及甲○○上訴意旨指摘原判決不當
，尚非全無理由。按第三審法院應以第二審判決所確認之事實為
判決基礎，刑事訴訟法第三百九十四條第一項前段定有明文。原
判決上述之違背法令，影響於事實之確定，本院無可據以為裁判
，應將原判決撤銷，發回原審法院更為審判。
二、上訴駁回部分（即上訴人即被告乙○○上訴部分）：
查第三審上訴書狀，應述上訴之理由，其未述者，得於提起
上訴後十日內補提理由書狀於原審法院，已逾上述期間，而於第
三審法院未判決前仍未提出上訴理由書狀者，第三審法院應以判
決駁回之，刑事訴訟法第三百八十二條第一項、第三百九十五條
後段規定甚明。本件上訴人即被告乙○○經原判決論處共同連續
轉讓第一級毒品罪刑（處有期徒刑二年六月）後，不服原判決，
於九十六年七月十一日具狀提起上訴，並未述理由，迄今逾期
已久，於本院未判決前仍未提出上訴理由，依上開規定，其上訴
自非合法，應予駁回。
據上論結，應依刑事訴訟法第三百九十五條後段、第三百九十七
條、第四百零一條，判決如主文。
中　　華　　民　　國　九十六　年　　九　　月   二十   日
                      最高法院刑事第一庭
                          審判長法官  董　明　霈
                                法官  林　茂　雄
                                法官  張　祺　祥
                                法官  呂　永　福
                                法官  賴　忠　星
      本件正本證明與原本無異
                                      書  記  官
中　　華　　民　　國　九十六　年　　九　　月  二十七  日
                                                H
